【裁判字號】    97,訴,1215
【裁判日期】    980818
【裁判案由】    遷讓房屋等
【裁判全文】
臺灣臺南地方法院民事裁定              97年度訴字第1215號
聲請人 即 原告  岱輪實業股份有限公司
法 定 代 理 人  乙○○
相對人 即 被告  辰驊國際有限公司
法 定 代 理 人  甲○○
上列當事人間請求遷讓房屋等事件，聲請人聲請返還溢收之訴訟
費用，本院裁定如下：
    主    文
聲請駁回。
聲請費用由聲請人負擔。
    理    由
一、按訴訟標的之價額，由法院核定；核定訴訟標的之價額，以
    起訴時之交易價額為準；無交易價額者，以原告就訴訟標的
    所有之利益為準； 民事訴訟法第77條之1第1項、第2項分別
    定有明文。又訴訟費用如有溢收情事者，法院應依聲請並得
    依職權以裁定返還之；前項聲請，至遲應於裁判確定或事件
    終結後3個月內為之，民事訴訟法第77條之26亦有明定。 惟
    所稱溢收，係專指訴訟費用因誤會或其他原因而有溢收情事
    者而言，例如法院對訴訟標的價額之計算有誤而導致溢收裁
    判費、或當事人因誤少為多而溢繳之情形（台灣高等法院95
    年度聲字第310號裁定參照）。
二、聲請意旨略以：本件原告起訴請求被告遷讓廠房及交還機器
    設備，應以系爭廠房及機器設備價額為基準，計算應繳納之
    訴訟費用。惟系爭機器設備價值，依據被告主張為1,621,72
    5元；系爭廠房價額，依據97年起訴時房屋課稅現值為2,954
    ,700元，合計共4,576,425元。而以前述4,576,425元計算原
    告起訴時應繳納之訴訟費用，應為46,342元，故原告於起訴
    時繳納117,600元 似有溢繳，爰聲請返還溢收之訴訟費用云
    云。
三、經查，本件聲請人即原告起訴時係請求「相對人即被告1.應
    自坐落台南縣永康市○○○路318巷3號房屋遷出，將房屋及
    機器設備交還原告。2.應給付原告自97年7月1日起，至遷出
    前項房屋之日止，每月新台幣10萬元計算之損害金。」，而
    本院於97年8月11日核定 本件訴訟標的價額為12,000,000元
    ，應徵第一審裁判費117,600元， 並以97年度新簡補字第32
    號裁定命聲請人補繳， 聲請人於同年8月18日收受該裁定後
    ，並未聲明不服，且於同年8月20日即如數繳納。 是上開本
    院所核定之上述訴訟標的價額，既係因聲請人並未提起抗告
    或為其他之爭執而告確定，並發生羈束力，則本院依該已確
    定之訴訟標的價額計算並徵收117,600元之 第一審裁判費用
    ，並無錯誤致溢收或因聲請人誤會而有溢繳之情事，與前揭
    民事訴訟法第77條之26規定得聲請裁定返還之情形尚有未符
    。從而，聲請人聲請返還本件溢繳之第一審裁判費用，於法
    無據，不應准許。
四、據上論結，本件聲請，為無理由，爰裁定如主文。
中    華    民    國    98    年    8     月    18    日
                          臺灣臺南地方法院民事第一庭
                                法  官  王 獻 楠
上為正本，係照原本作成。
如不服本裁定，應於裁定送達後10日內向本院提出抗告狀（須附
具繕本），並應繳納抗告費新台幣1,000元。
中    華    民    國    98    年    8     月    18    日
                                書記官  李 靜 怡


司法院資訊處製作；財團法人民間司法改革基金會備份。
